臺灣高等法院刑事判決
111年度上易字第194號
上  訴  人  
即  被  告  李俊毅

上列上訴人因竊盜案件，不服臺灣臺北地方法院110年度審易字
第1707號，中華民國110年11月30日第一審判決（起訴案號：臺
灣臺北地方檢察署110年度偵緝字第1278號），提起上訴，本院
判決如下：
    主  文
原判決撤銷。
李俊毅共同犯竊盜罪，累犯，處有期徒刑參年。
未扣案如附表編號一至一三○「品名」欄所示犯罪所得，均沒收
之，於全部或一部不能沒收或不宜執行沒收時，追徵其價額。
    事  實
一、李俊毅（綽號「安古」）與蔡政宏（業經原審法院另以107
    年度易字第800號判處有期徒刑2年、本院以108年度上易字
    第497號駁回上訴確定在案）共同意圖為自己不法之所有，
    基於竊盜之犯意聯絡，於民國106年1月23日下午5時15分許
    ，由蔡政宏駕駛車牌號碼0000-00號自用小客車（下稱本案
    車輛）搭載李俊毅至臺北市松山區富錦街與富錦街581巷口
    停放後，一同前往臺北市○○區○○○路0段00號陳登義住處，趁
    陳登義不在家、僅有陳登義配偶莊金定及陳登義所聘僱之印
    尼籍看護ROHANI RASWAN（中文姓名蘿哈尼，下稱蘿哈尼）
    在案發處所之際，向蘿哈尼佯稱：欲找陳登義購買珠寶云云
    ，莊金定、蘿哈尼不疑有他，遂開門使渠2人入內，復由蔡
    政宏陪同蘿哈妮進入陳登義之妻莊金定房間假意與莊金定攀
    談，藉此轉移莊金定、蘿哈妮之注意，李俊毅則乘隙徒手竊
    取陳登義置於客廳桌上及未上鎖櫥櫃內如附表編號1至130所
    示財物，得手後藏放於所著外套內並先行返回停車處等候，
    蔡政宏嗣旋託辭告退，並駕駛本案車輛搭載李俊毅逃離現場
    。待陳登義返家發覺遭竊報警處理，經警調閱附近監視器畫
    面，始循線查悉上情。
二、案經臺灣高等法院告發暨陳登義訴由臺灣臺北地方檢察署檢
    察官偵查起訴。
    理  由
壹、證據能力：
　　本判決下述所引用上訴人即被告李俊毅以外之人於審判外之
    陳述，檢察官、被告於本院審理時均表示無意見而不爭執，
    且迄言詞辯論終結前亦未聲明異議，本院審酌前開證據資料
    作成時之情況，尚無違法不當及證明力明顯過低之瑕疵，而
    認為以之作為證據應屬適當，依刑事訴訟法第159條之5規定
    ，均認有證據能力。至認定本案犯罪事實之非供述證據，並
    無證據證明係違背法定程序所取得，亦無顯有不可信之情況
    ，且經本院於審理期日合法調查，該等證據自得作為本案裁
    判之資料。
貳、實體部分：
一、認定事實所憑之證據及理由
    上開犯罪事實，業據被告李俊毅於原審及本院審理時坦承不
    諱（見原審卷第99至101頁，本院卷第126、151頁），核與
    證人即告訴人陳登義於警詢、偵查、原審（見偵11973號影
    卷第3至4、64至65 頁，偵1864號影卷第50頁；原審107審易1
    296號影卷第61頁，原審107易800號影卷第221至229、315至3
    21頁，原審卷第101至102、108至109頁）、證人即共犯蔡政
    宏於警詢、偵查、另案審理（見偵1864影卷第3至7、33至34
    頁；原審107易800影卷第117至121、221至229、271至272頁
    、315至329頁；本院108上易497影卷第54至57、66至72 頁，
    偵緝卷第193至199頁）、證人蘿哈妮於警詢（見偵11973號
    影卷第7至8頁）、證人莊金定於警詢（見偵11973號影卷第5
    至6頁）之證述大致相符，並有臺北市警察局松山分局三民派
    出所指認犯罪嫌疑人紀錄表、臺北地檢署檢察官勘驗筆錄、車
    牌號碼0000-00號自用小客車行車路線圖及監視器畫面擷圖、公
    路監理電子閘門、臺北市政府警察局松山分局刑案現場勘察
    報告、告訴人提供之玉石珠寶照片（見偵緝卷203至207，偵
    緝1864影卷第59頁，偵11973影卷第11至14、15至33、67至8
    6、99至108頁）等在卷可稽，足認被告前揭任意性自白與事
    實相符，應屬可信。本案事證明確，被告犯行洵堪認定，應
    予依法論科。
二、論罪：　
㈠、按行為後法律有變更者，適用行為時之法律，但行為後之法
    律有利於行為人者，適用最有利於行為人之法律，刑法第2
    條第1項定有明文。查被告行為後，刑法第320條第1項規定
    業於108年5月29日修正公布，並於同年月31日施行。修正前
    刑法第320條第1項規定：「意圖為自己或第三人不法之所有
    ，而竊取他人之動產者，為竊盜罪，處五年以下有期徒刑、
    拘役或五百元以下罰金」【依刑法施行法第1條之1第2項前
    段規定，刑法分則編所定罰金就其原定數額提高為30倍，亦
    即處新臺幣（下同）15,000元以下罰金】；修正後刑法第32
    0條第1項則規定：「意圖為自己或第三人不法之所有，而竊
    取他人之動產者，為竊盜罪，處五年以下有期徒刑、拘役或
    五十萬元以下罰金」，經比較新舊法結果，修正後之新法並
    未較有利於被告，依刑法第2條第1項前段規定，應適用被告
    行為時之舊法即修正前刑法第320條第1項規定。
㈡、核被告所為，係犯修正前刑法第320條第1項之普通竊盜罪。
㈢、被告與共犯蔡政宏間就本案犯行，有犯意聯絡及行為分擔，
    應論以共同正犯。
㈣、累犯：
　⒈被告前因：①施用毒品案件，經臺灣桃園地方法院（下稱桃園
    地院）以100年度壢簡字第2137號判決判處有期徒刑2月、2
    月確定；②施用毒品案件，經桃園地院以101年度壢簡字第78
    6號判決判處有期徒刑4月確定；③施用毒品案件，經桃園地
    院以101年度壢簡字第1088號判決判處有期徒刑4月確定；④
    加重竊盜案件，經原審法院以101年度易字第598號判決判處
    有期徒刑9月確定；⑤加重竊盜案件，經臺灣士林地方法院以
    101年度易字第261號判決判處有期徒刑8月、8月，復經本院
    以101年度上易字第2206號判決駁回上訴確定，嗣上開①至⑤
    所示案件復經本院以102年度聲字第1476號裁定應執行有期
    徒刑2年6月確定，並與另案殘刑接續執行，於103年12月4日
    假釋出監，於104年4月30日縮刑期滿假釋未經撤銷視為執行
    完畢。復因施用毒品案件，經臺灣新北地方法院以104年度
    簡字第5244號判決判處有期徒刑4月確定，於105年9月13日
    入監執行，於同年月21日易科罰金執行完畢出監，有本院被
    告前案紀錄表在卷可按。被告於有期徒刑執行完畢後，5年
    內故意再犯本案有期徒刑以上之罪，為累犯。
　⒉本院審酌被告前已因竊盜案件經法院判處罪刑確定並執行完
    畢，且甫因毒品案件執行完畢未久，即再為本案犯行，顯未
    能記取前案科刑之教訓謹慎行事，漠視法紀，對刑罰之反應
    力薄弱，未因此產生警惕作用，仍有應予處罰之惡性，而有
    加重其刑之必要，參照司法院釋字第775 號解釋意旨，應依
    刑法第47條第1項規定，加重其刑。
三、撤銷改判之理由：
㈠、原審以被告犯罪事證明確，予以論罪科刑，固非無見。惟查
    ，原判決於事實及理由欄均論被告與蔡政宏為共同正犯，然
    於主文欄卻漏論被告共同犯竊盜罪，即有未合。又被告於警
    詢、偵查及另案審理時均未坦承犯行，原審卻引用被告於警
    詢、偵查及另案審理時之供述、證述認被告坦承不諱，亦有
    未洽。被告以原判決量刑太重為由提起上訴雖無理由，惟原
    判決既有上述瑕疵，自應由本院將原判決撤銷改判。
㈡、爰審酌被告不思以正當途徑賺取所需，夥同共犯蔡政宏至告
    訴人家中竊取玉石財物，使告訴人受有損害甚鉅，顯未能尊
    重他人財產權，破壞社會治安，實不宜寬貸。惟念被告犯後
    終能於原審及本院審理時坦承犯行，然迄未能填補告訴人所
    受損害。另參酌告訴人於原審表示這些年所受之折磨、痛苦
    與無奈等意見（見原審卷第101至102頁），兼衡被告之智識
    程度為國小畢業，入監前從事保全工作，有1名近12歲小孩
    由其兄長扶養之家庭生活狀況及其犯罪之動機、目的、手段
    、所生危害、所竊取物品價值不菲等情狀，量處如主文第2
    項所示之刑。
㈢、沒收：
　⒈按共同正犯犯罪所得之沒收、追徵，應就各人所分得之數為
    之。所謂各人「所分得」之數，係指各人「對犯罪所得有事
    實上之處分權限」而言。因此，若共同正犯各成員內部間，
    對於犯罪所得分配明確時，應依各人實際所得予以宣告沒收
    ；若共同正犯對於犯罪所得，其個人確無所得或無處分權限
    ，且與其他成員亦無事實上之共同處分權限者，自不予諭知
    沒收。然若共同正犯對於犯罪所得享有共同處分權限，僅因
    彼此間尚未分配或分配狀況未臻具體、明確，則仍回歸共同
    正犯各成員對於不法利得享有共同處分權限時，應負共同沒
    收之責原則（最高法院108年台上字第1037號判決同斯旨）
    。
　⒉查被告與蔡政宏本案共同竊得如附表編號1至130「品名」欄
    所示玉石財物，業據告訴人於原審時指述明確（見原審卷第
    108頁），被告與蔡政宏亦供稱已陸續銷贓，復有失竊玉石
    珠寶照片、告訴人提起之另案即原審法院108年度重訴字第3
    89號民事確定判決在卷可佐（見偵緝卷第227至236頁，偵11
    973號影卷第67至86頁），是該等失竊物品皆未扣案，且均
    未實際合法發還告訴人，當應認被告與蔡政宏2人就上開犯
    罪所得，具有事實上之共同支配關係，享有共同處分權限，
    爰依刑法第38條之1第1項前段、第3項規定，於本案宣告沒
    收，於全部或一部不能沒收或不宜執行沒收時，追徵其價額
    。　　　　　　　　
據上論斷，應依刑事訴訟法第369條第1項前段、第364條、第299
條第1項前段，判決如主文。 
本案經檢察官蔡偉逸、丁煥哲提起公訴，檢察官林安紜到庭執行
職務。
中　　華　　民　　國　　111 　年　　3 　　月　　29　　日
     　　　　　　 刑事第十六庭  審判長法　官  劉嶽承
                                      法　官  古瑞君
                                      法　官  廖紋妤
以上正本證明與原本無異。
不得上訴。 
                                      書記官  江珮菱
中　　華　　民　　國　　111 　年　　3 　　月　　30　　日

附表：
項次  編 號 品名 數量 參另案即原審法院108年度重訴字第389號民事判決認定之價額（新臺幣）及偵11973號影卷第67至87頁照片 1  01-01 黃彩鑽1克拉 1件 1萬元 2  02-01 天然珍珠 1件 1萬元 3  02-02 天然珍珠 1件 1萬元 4  02-03 天然珍珠 1件 1萬元 5  02-04 翡翠戒指 1件 1萬元 6  02-05 紅珍珠戒指 1件 1萬元 7  02-06 藍寶石戒指 1件 1萬元 8  02-07 藍寶 1件 1萬元 9  02-08 圓形翡翠戒指 1件 1萬元 10  02-09 鑽石男戒 1件 1萬元 11  02-10 藍寶戒指 1件 1萬元 12  02-11 翡翠戒指 1件 1萬元 13  02-12 鑽石戒指 1件 1萬元 14  02-13 袓母綠男戒 1件 1萬元 15  02-14 鑽石男戒 1件 1萬元 16  02-15 翡翠女戒 1件 1萬元 17  03-01 鑽石翡翠 1件 1萬元 18  04-01 翡翠女戒 1件 1萬元 19  05-01 紅珊瑚女戒 1件 1萬元 20  05-02 藍寶女戒 1件 1萬元 21  05-03 鑽石女戒 1件 1萬元 22  06-01 珍珠戒指 1件 1萬元 23  06-02 翡翠圓戒 1件 1萬元 24  06-03 翡翠藍寶戒指 1件 1萬元 25  06-04 翡翠胸針 1件 1萬元 26  06-05 翡翠戒指 1件 1萬元 27  06-06 翡翠圓戒 1件 1萬元 28  06-07 翡翠龍玉珮 1件 1萬元 29  06-08 翡翠戒指 1件 1萬元 30  06-09 翡翠戒指 1件 1萬元 31  06-10 翡翠戒指 1件 1萬元 32  06-11 紅寶戒指 1件 1萬元 33  06-12 紅寶戒指 1件 1萬元 34  06-13 翡翠戒指 1件 1萬元 35  06-14 翡翠戒指 1件 1萬元 36  06-15 翡翠戒指 1件 1萬元 37  06-16 翡翠戒指 1件 1萬元 38  06-17 翡翠戒指 1件 1萬元 39  06-18 翡翠戒指 1件 1萬元 40  06-19 鑽石黃寶戒指 1件 1萬元 41  06-20 翡翠圓戒 1件 1萬元 42  06-21 翡翠戒指 1件 1萬元 43  06-22 翡翠戒指 1件 1萬元 44  07-01 翡翠戒指 1件 1萬元 45  08-01 鑽戒 1件 1萬元 46  09-01 翡翠戒指 1件 1萬元 47  09-02 翡翠戒指 1件 1萬元 48  09-03 翡翠戒指 1件 1萬元 49  09-04 翡翠戒指 1件 1萬元 50  09-05 翡翠戒指 1件 1萬元 51  10-01 紅寶石 1件 1萬元 52  10-02 翡翠戒指 1件 1萬元 53  10-03 翡翠戒指 1件 1萬元 54  10-04 紅寶石 1件 1萬元 55  10-05 翡翠戒指 1件 1萬元 56  10-06 觀音玉墜 1件 1萬元 57  10-07 翡翠戒指 1件 1萬元 58  10-08 翡翠戒指 1件 1萬元 59  10-09 黃寶戒指 1件 1萬元 60  10-10 翡翠戒指 1件 1萬元 61  11-01 藍寶石戒指 1件 1萬元 62  11-02 鑽戒 1件 1萬元 63  11-03 翡翠戒指 1件 1萬元 64  11-04 鑽戒（被告分得） 1件 與項次70、89、95、96等5件合計共5萬元。 65  11-05 翡翠戒指 1件 1萬元 66  11-06 翡翠戒指 1件 1萬元 67  11-07 翡翠戒指 1件 1萬元 68  11-08 翡翠戒指 1件 1萬元 69  11-09 翡翠戒指 1件 1萬元 70  11-10 翡翠戒指（被告分得） 1件 同項次64 71  11-11 翡翠戒指 1件 1萬元 72  11-12 翡翠戒指 1件 1萬元 73  11-13 翡翠戒指 1件 1萬元 74  11-14 翡翠戒指 1件 1萬元 75  11-15 翡翠戒指 1件 1萬元 76  11-16 翡翠指環 1件 1萬元 77  11-17 翡翠戒指 1件 1萬元 78  11-18 黑珍珠戒指 1件 1萬元 79  11-19 翡翠戒指 1件 1萬元 80  11-20 鑽石戒指 1件 1萬元 81  11-21 鑽石戒指 1件 1萬元 82  11-22 翡翠戒指 1件 1萬元 83  11-24 鑽戒 1件 1萬元 84  11-25 鑽戒 1件 1萬元 85  11-26 黃寶石 1件 1萬元 86  11-27 鑽石 1件 1萬元 87  11-28 鑽戒 1件 1萬元 88  11-29 藍寶戒指 1件 1萬元 89  11-30 藍寶戒指（被告分得） 1件 同項次64 90  11-31 藍寶戒指 1件 1萬元 91  11-32 黃寶戒指 1件 1萬元 92  11-33 翡翠龍配件 1件 1萬元 93  11-34 冰種翡翠 1件 1萬元 94  11-35 翡翠戒指 1件 1萬元 95  11-36 鑽戒（被告分得） 1件 同項次64 96  11-37 鑽戒（被告分得） 1件 同項次64 97  11-38 鑽石藍寶戒指 1件 1萬元 98  11-39 鑽石藍寶戒指 1件 1萬元 99  11-40 翡翠戒指 1件 1萬元 100  11-41 藍寶戒指 1件 1萬元 101  11-42 翡翠戒指 1件 1萬元 102  11-43 翡翠戒指 1件 1萬元 103  11-44 翡翠戒指 1件 1萬元 104  11-45 翡翠戒指 1件 1萬元 105  11-46 翡翠戒指 1件 1萬元 106  11-47 翡翠戒指 1件 1萬元 107  11-48 翡翠戒指 1件 1萬元 108  11-49 翡翠墜子 1件 8,000元 109  11-50 翡翠戒指 1件 1萬元 110  11-51 翡翠戒指 1件 1萬元 111  11-52 翡翠戒指 1件 1萬元 112  11-53 翡翠戒指 1件 1萬元 113  11-54 翡翠戒指 1件 1萬元 114  11-55 紅寶石鑽石戒指 1件 1萬元 115  11-56 紅寶石戒指 1件 1萬元 116  11-57 翡翠戒指 1件 1萬元 117  11-58 翡翠戒指 1件 1萬元 118  11-59 藍寶石戒指 1件 1萬元 119  11-60 翡翠戒指 1件 1萬元 120  11-61 藍寶戒指 1件 1萬元 121  11-62 翡翠戒指 1件 1萬元 122  11-63 紅寶石戒指 1件 1萬元 123  11-64 紅寶石鑽石戒指 1件 1萬元 124  11-65 紅寶石鑽石戒指 1件 1萬元 125  11-66 紅寶石鑽石戒指 1件 1萬元 126  11-67 翡翠戒指 1件 1萬元 127  11-68 翡翠戒指 1件 1萬元 128  11-69 翡翠戒指 1件 1萬元 129  11-70 翡翠戒指 1件 1萬元 130  11-71 翡翠戒指 1件 1萬元 合計   130件 129萬8,000元 

附錄本案論罪科刑法條全文：
108年5月29日修正公布前中華民國刑法第320條（普通竊盜罪、
竊佔罪）：
意圖為自己或第三人不法之所有，而竊取他人之動產者，為竊盜
罪，處5年以下有期徒刑、拘役或5百元以下罰金。
意圖為自己或第三人不法之利益，而竊佔他人之不動產者，依前
項之規定處斷。
前二項之未遂犯罰之。